# 求教：关于吸收合并形成的少数股东权益

提问人：weimingchi 时间：2017-12-27 10:21:45
请教陈版主，实务中遇到一个案例：A公司持有B公司51%的股权，投资成本 51 万，A公司持有C公司35%的股权，投资成本 2 万，在2011 年B公司吸收合并了C，B公司以吸收合并后的存续公司的股权作为对价支付给C公司的原股东，例如，A公司原有C公司35%的股权，评估基准日C公司净资产公允价值 10 万，B公司净资产公允价值 100 万，作为吸收合并的对价，B公司将给与 A公司：B吸收合并后的存续公司的股权10*35%/（100+10）=3.18% 吸收合并后，A公司持有B公司的股权降到49%，B公司通过吸收合并增加净资产 10万元，请问合并层面，本期的少数股东权益怎么计算？单体报表的话，A、B公司怎么做账务处理？
抓了一晚上脑袋，也没想出来该怎么办，是单纯的新增净资产10%乘以（1-49%）还是要净资产 10 万扣除原有的 2 万成本，还是怎么算，已经混乱了，求教陈版主解惑，万分感谢。

回答人：chenyiwei
首先要考虑的是：吸收合并后，A公司持有B公司的股权降到49%，是否导致A丧失对B的控制权？如果是，则后续不再有少数股东损益，A在B中的权益应按权益法核算。
如果继续保持对B的控制权，则A相当于以放弃B的2%权益为代价，取得了C的14%权益，并由此形成一项分步交易的非同一控制下合并。在A的合并报表层面，应将放弃B的2%权益的公允价值与对应净资产份额账面价值之间的差额调整资本公积，同时以放弃B的2%股权的公允价值作为取得C的14%股权的成本，连同原持有C的35%股权的公允价值之和作为取得C的控制权的合并成本，并据此计算对应于C的商誉金额（=合并成本-C的可辨认净资产公允价值*49%）。原持有C的35%股权的公允价值和权益法下长投账面价值之间的差额确认为合并报表层面的投资收益。相应地，期末合并报表层面对应于B的少数股东权益=（原先B的账面净资产+原属于C的可辨认净资产以吸收合并日的公允价值为基础延续计算的金额）*51%。